最高法院刑事判決　　　　　　九十六年度台上字第四八九六號
上　訴　人　甲○○
選任辯護人　李建賢律師
上列上訴人因違反毒品危害防制條例案件，不服台灣高等法院中
華民國九十六年五月二十三日第二審更審判決（九十六年度上更
(一)字第一一五號，起訴案號：台灣板橋地方法院檢察署九十二年
度偵字第二六三、七一二號），提起上訴，本院判決如下：
    主  文
原判決撤銷，發回台灣高等法院。
    理  由
本件原判決認定上訴人甲○○明知安非他命業經行政院公告列為
第二級毒品，不得非法販賣及持有，仍基於意圖營利，販賣第二
級毒品安非他命之概括犯意，連續於原判決附表所示之時間、地
點，分別以新台幣（下同）五百元或一千元不等價格，販售第二
級毒品安非他命予章幼龍、楊永慶各三次（販賣毒品犯罪時間、
地點、價格及方式，均詳如原判決附表所示）。嗣於民國九十一
年十二月十二日下午三時三十分許，在台北縣中和市○○路○段
三十九號瑤宮賓館一二０三室，與連義安、張淑貞一起，被警查
獲，並扣得不知為何人所有之第二級毒品安非他命一小包（淨重
０．八公克，毛重一公克），再於同年十二月二十日晚間七時三
十分許，在台北縣永和市○○路一０三號前，與楊永慶、章幼龍
、葉敏龍（另案偵辦）同時為警查獲，並扣得與本案販賣無關之
毒品海洛因一小包（毛重０．七公克，淨重０．四公克）、毒品
安非他命一小包（毛重０．九公克，淨重０．七公克）及上訴人
供自己施用之海洛因二包（共毛重二．七公克，淨重二．二公克
）、行動電話二支等情。因而撤銷第一審判決，改判論處上訴人
連續販賣第二級毒品罪刑，固非無見。
惟查：(一)、刑事訴訟法第一百五十六條第二項規定：被告或共犯
之自白不得作為有罪判決之唯一證據，仍應調查其他必要之證據
，以察其是否與事實相符。其立法意旨乃在防範被告或共犯自白
之虛擬致與事實不符，故對自白在證據上之價值加以限制，明定
須藉補強證據以擔保其真實性，並非絕對可由法院自由判斷被告
或共犯自白之證明力。況犯毒品危害防制條例第四條第一項至第
四項、第五條第一項至第四項前段、第六條第一項至第四項、第
七條第一項至第四項、第八條第一項至第四項、第十條或第十一
條第一、二項之罪，供出毒品來源，因而破獲者，得減輕其刑，
同條例第十七條定有明文，則施用毒品之人，如供出毒品來源因
而破獲，既得藉以邀求寬典減輕其刑，為擔保其所為不利於對向
共犯之陳述之真實性，尤應有足以令人確信其陳述為真實之補強
證據，始得據為不利被告之認定。本件原判決認定上訴人有原判
決附表所載連續販賣第二級毒品安非他命予章幼龍、楊永慶各三
次之犯行，係以該事實已據章幼龍、楊永慶指證在卷，且上訴人
於警詢時亦供承有與章幼龍、楊永慶合資購買毒品等由，為其論
據。然查上訴人自始否認有販賣毒品犯行，其於警詢時亦僅稱其
曾於九十一年九月初及十月中旬與楊永慶合資買安非他命各一次
，及於九十一年十月下旬曾與章幼龍合資買安非他命一次等語（
見警卷第九頁），與楊永慶、章幼龍所指之販賣時間及次數並不
盡相符。究竟有無補強證據足以證明楊永慶、章幼龍不利上訴人
之指述確與事實相符，原審未進一步詳查釐清，即遽行判決，顯
有調查未盡之違法。(二)、按除刑事訴訟法有特別規定外，已受請
求之事項未予判決者，其判決當然為違背法令，刑事訴訟法第三
百七十九條第十二款定有明文。本件檢察官起訴上訴人販賣安非
他命予楊永慶之時間係九十一年十二月二十日晚上，原審就此起
訴之事實，是否成立犯罪，應為如何之判決，並未予審究說明，
顯有已受請求之事項未予判決之違法。至於原判決認定上訴人先
後三次販賣安非他命予楊永慶之犯行，均未經起訴，原判決理由
欄乙、三、認僅其中二次未據公訴人提起公訴，亦有未當。(三)、
當事人聲請調查之證據，若於證明事實確有重要關係，而又非不
易調查或不能調查者，則為明瞭案情起見，自應盡職權能事，踐
行調查之程序，否則縱經原法院以裁定駁回其聲請，或於判決內
記載無調查之必要，仍係審判期日應行調查之證據未予調查，其
判決即難謂非違法。原判決引用楊永慶、章幼龍於警詢中之陳述
為認定上訴人犯罪證據之一，惟上訴人爭執該警詢筆錄之證據能
力，且上訴人之原審辯護人並請求勘驗楊永慶、章幼龍之警詢供
述錄音帶（見原審卷第六十、一一二頁），此重要待證事項，並
非不易或不能調查，原審認無必要調查而不予調查，亦有調查未
盡之違法。上訴意旨指摘原判決違法，尚非全無理由，應認仍有
發回更審之原因。又原判決理由欄乙、四、五、不另為無罪諭知
部分，基於審判不可分原則，應併予發回。
據上論結，應依刑事訴訟法第三百九十七條、第四百零一條，判
決如主文。
中　　華　　民　　國　九十六　年　　九　　月　 十三 　日
                      最高法院刑事第八庭
                          審判長法官  陳　正　庸
                                法官  賴　忠　星
                                法官  林　開　任
                                法官  宋　　　祺
                                法官  韓　金　秀
      本件正本證明與原本無異
                                      書  記  官
中　　華　　民　　國　九十六　年　　九　　月　 二十 　日
                                                      Ｅ
